臺灣宜蘭地方法院刑事判決　　　　　　　100年度易字第550號
公　訴　人　臺灣宜蘭地方法院檢察署檢察官
被　　　告　張淑娟
上列被告因詐欺等案件，經檢察官提起公訴（100年度偵字第699
、770、815號），本院判決如下：
    主  文
張淑娟共同犯詐欺取財罪，處有期徒刑肆月，如易科罰金，以新
台幣壹仟元折算壹日；又犯詐欺取財未遂罪，處有期徒刑月，
如易科罰金，以新台幣壹仟元折算壹日；又犯詐欺取財罪，處有
期徒刑肆月，如易科罰金，以新台幣壹仟元折算壹日；又犯詐欺
取財罪，處有期徒刑月，如易科罰金，以新台幣壹仟元折算壹
日；又犯竊盜罪，處有期徒刑月，如易科罰金，以新台幣壹仟
元折算壹日；又犯竊盜罪，處有期徒刑陸月，如易科罰金，以新
台幣壹仟元折算壹日；又犯竊盜罪，處有期徒刑伍月，如易科罰
金，以新台幣壹仟元折算壹日。應執行有期徒刑壹年拾月，如易
科罰金，以新台幣壹仟元折算壹日。
    事  實
一、張淑娟與姓名年籍不詳之成年女子基於意圖為自己不法所有
    之犯意聯絡，由張淑娟於民國99年9月20日下午6時48分許，
    以其持用之行動電話號碼0000000000號撥打徐保平址設宜蘭
    縣羅東鎮○○○路26號之公司內市內電話號碼000000000號
    。於通話中張淑娟佯稱係徐保平公司隔壁即宜蘭縣羅東鎮○
    ○○路20號之1早餐店老闆娘，請求徐保平代為支付廠商貨
    款新台幣（下同）4,000元，致使徐保平陷於錯誤而允諾。
    徐保平隨即至公司外，見早餐店前有1女子，該女子即自稱
    為早餐店老闆娘通知前來收取貨款，徐保平因而交付4,000
    元予該女子。
二、(一)張淑娟於99年12月21日上午9時許，至陳林阿尾位於宜蘭
    縣冬山鄉○○村○○路935號住處，見該住處無人之際，進
    入該後住處，基於意圖為自己不法所有之意思，竊取陳林阿
    尾之「親戚聯絡簿」、「村民聯絡簿」；(二)張淑娟於竊得陳
    林阿尾之電話簿後，以該電話簿內之聯絡電話，而基於意圖
    為自己不法所有之犯意，於99年12月25日上午9時15分許，
    以持用之行動電話號碼0000000000號，撥打陳林阿尾之孫林
    翼煌持用之行動電話號碼0000000000號，於通話中佯稱係林
    翼煌舅舅陳金成之朋友，以經濟困難欲向林翼煌借款3,000
    元，因林翼煌知悉祖母陳林阿尾電話聯絡簿之事，遂與張淑
    娟相約在宜蘭縣羅東鎮燦坤公司對面之7-11便利商店，並報
    警處理，張淑娟當場為警查獲，致未騙得財物。並於99年12
    月25日下午3時50分許經警至張淑娟位於宜蘭縣羅東鎮○○
    路○段361巷89號1樓住處搜索，扣得陳林阿尾所有之電話聯
    絡卡4張。
三、張淑娟於99年12月23日晚間10時許，撥打電話予莊添保，於
    通話中向莊添保佯稱係莊添保妹婿阿利的女兒，因機車壞在
    宜蘭縣羅東鎮○○○路及環鎮道路路口附近，身上沒有錢，
    欲向莊添保借款云云，致使莊添保陷於錯誤，遂於99年12月
    23 日晚間11時許騎乘機車至宜蘭縣羅東鎮○○○路及環鎮
    道路路口，當場交付3,000元予張淑娟。張淑娟並當場允諾
    隔日即會返還借款，詎張淑娟未依約還款，且莊添保因聽聞
    鄰居陳林阿尾家中遭竊之事，始知悉受騙。
四、張淑娟意圖為自己不法之所有，於99年12月30日上午8時30
    分許，至陳麗君位於宜蘭縣冬山鄉○○村○○路281巷6號2
    樓住處，見該住處無人之際，而進入2樓陳麗君房間內，竊
    取陳麗君所有之金項鍊1條、金手鍊1對及陳麗君公公黃宗力
    之電話簿1本。於得手後欲離去時，適為黃宗力返家撞見，
    張淑娟情急之下佯稱係陳麗君同事而欲找陳麗君去上班，黃
    宗力不疑有他而讓張淑娟離去，嗣後陳麗君工作返家聽聞黃
    宗力提及此事，始發現物品遭竊一事。
五、(一)張淑娟意圖為自己不法之所有，於100年1月11日下午2時
    許，至林阿鴦位於宜蘭縣冬山鄉○○路○段297巷1弄2號住處
    ，適林阿鴦在廚房煎魚之際，張淑娟見該住處客廳無人之際
    ，而進入客廳竊取林阿鴦所有之放置於客廳椅子上之紫色皮
    包1只（內有金耳環2對、友人名片1張），於得手後先將皮
    包帶離現場，隨後張淑娟復返回林阿鴦住處；(二)適林阿鴦至
    客廳時，張淑娟另基於意圖為自己不法之所有，向林阿鴦佯
    稱係林阿鴦媳婦張阿淑之堂妹，因自用小客車壞掉，急需修
    理費用，始能開車載送小孩為由，而向林阿鴦借款，致使林
    阿鴦陷於錯誤，交付張淑娟2,000元。嗣因林阿鴦找尋不到
    皮包，事後調閱住處監視器錄影畫面後，始查知上情。
六、案經宜蘭縣政府警察局、宜蘭縣政府警察局羅東分局報請臺
    灣宜蘭地方法院檢察署檢察官偵查起訴。
    理  由
一、訊據被告張淑娟於審理中，坦承關於犯罪事實二之竊盜、詐
    欺犯行、犯罪事實三之詐欺犯行、犯罪事實四竊取電話簿犯
    行、犯罪事實五竊取皮包犯行，惟辯稱：就犯罪事實一部分
    ，伊打電話給徐保平，只是冒稱是隔壁早餐店的老闆娘，請
    他幫忙代墊貨款，徐保平同意了，之後伊就把電話掛了，但
    是並沒有出面去拿錢；就犯罪事實四部分，伊認識陳麗君，
    當天去她們家是要跟陳麗君借錢，伊只有偷電話簿，但沒有
    到2樓的房間，那時候碰到陳麗君的公公，因為不敢跟她公
    公說要借錢，所以就說是陳麗君同事，就犯罪事實五部分，
    伊有偷林阿鴦的皮包，但皮包內沒有金耳環2對，當時伊是
    要跟林阿鴦借錢，因為機車真的破胎，所以就跟林阿鴦借錢
    云云。經查：
  (一)就前開犯罪事實一部分，業據證人徐保平於警訊及本院審理
    中證述在卷（參見警羅偵字第1003101208號卷第4頁99年9月
    30日警訊筆錄、本院卷第65至68頁100年10月26日審判筆錄
    ）。而被告係以持用之行動電話號碼0000000000號於99年9
    月20日下午6時48分8秒撥打證人徐保平公司內市內電話號碼
    000000000號，有行動電話號碼0000000000號持用人基本資
    料（警羅偵字第1003101208號卷第5頁）、通聯紀錄（警羅
    偵字第1003101208號卷第7頁）在卷可證。如被告未與該收
    錢女子串通，豈有當被告於電話中向證人徐保平請求代墊貨
    款，於徵得證人徐保平同意，當證人徐保平至公司外時，隨
    即有人以收取貨款為由向證人徐保平收取現金4,000元，顯
    見被告與該名收取現金之女子間，係彼此分工合作而有共同
    犯意之聯絡。
  (二)就前開犯罪事實二部分，業據證人陳林阿尾（參見警羅偵字
    第1003001067號卷第8至10頁99年12月25日警訊筆錄、100年
    度偵字第770號卷第26、28頁100年4月26日偵訊筆錄）、林
    翼煌（參見警羅偵字第1003001067號卷第11頁99年12月25日
    警訊筆錄、100年度偵字第770號卷第25、26頁100年4月26日
    偵訊筆錄）於警、偵訊中證述在卷。被告於99年12月25日上
    午9時15分許，以持用之行動電話號碼0000000000號，撥打
    證人林翼煌持用之行動電話號碼0000000000號，亦有通聯紀
    錄（100年度偵字第699號卷第29頁）在卷可佐。被告於99年
    12月25日為警查獲後，在其位於宜蘭縣羅東鎮○○路○段
    361巷89號1後住處搜索後，扣得證人陳林阿尾遭竊之電話聯
    絡卡4張，此有宜蘭縣政府警察局羅東分局自願搜索同意書
    、搜索扣押筆錄、扣押物品目錄表、被害人陳林阿尾出具之
    贓物認領保管單、搜索照片3幀（警羅偵字第1003001067號
    卷第25至32頁）附卷可證，是被告就犯罪事實二關於竊盜、
    詐欺犯行之自白應可採信。
  (三)就前開犯罪事實三部分，業據證人莊添保於警、偵訊中證述
    在卷（參見警羅偵字第1003001067號卷第12、13頁99年12月
    25日警訊筆錄、100年度偵字第770號卷第26、27頁100年4月
    26日偵訊筆錄），是被告此部分之自白核與事實相符，應可
    採信。
  (四)就前開犯罪事實四部分，業經證人陳麗君於警、偵訊及本院
    審理中（參見警羅偵字第1003001067號卷第17、18頁99年12
    月31日警訊筆錄、100年度偵字第770號卷第27、28頁100年4
    月26日偵訊筆錄、本院卷第43至47頁100年10月19日審判筆
    錄），及證人黃宗力於警、偵訊中（參見警羅偵字第
    1003001067號卷第19至21頁99年12月30日警訊筆錄、同警卷
    第22、23頁99年12月31日警訊筆錄、100年度偵字第770號卷
    第28頁100年4月26日偵訊筆錄）證稱在卷。
  (五)就前開犯罪事實五部分，業經證人林阿鴦於審理中證述在卷
    （參見本院卷第69至73頁100年10月26日審判筆錄），並有
    證人林阿鴦住處監視器錄影畫面翻拍照片4幀（警刑偵二字
    第1001101409號卷第16、17頁）在卷可佐。以被告於犯罪事
    實一、二、三中，均利用被害人熟悉親友之身分，藉此降低
    被害人之戒心，再以一時經濟狀況不便為手段，藉此騙取被
    害人之信任，加以被告向林阿鴦收取2,000元後，既未事後
    還款，並隨即躲藏避不見面，顯見被告係以證人林阿鴦媳婦
    之親友身份，藉此詐騙證人林阿鴦等情。
  (六)綜上所述，本件事證明確，被告前開辯解要屬卸責之詞，不
    足採信，其詐欺、竊盜犯行堪以認定，應依法論科。
二、按被告行為後，刑法第321條第1項加重竊盜罪於100年1月26
    日修正公布，於同年月28日施行，將該罪之法定刑自「6月
    以上、5年以下有期徒刑」，提高為「6月以上、5年以下有
    期徒刑，得併科新臺幣10萬元以下罰金」，將原先於刑法第
    320條第1項普通竊盜罪規範之日間侵入住宅竊盜犯行，增列
    至修正後刑法第321條第1項第1款規定：「侵入住宅或有人
    居住之建築物、船艦或隱匿其內而犯之者。」新舊法比較之
    結果，以修正前之規定較有利於行為人，爰依刑法第2條第1
    項前段規定，適用修正前規定處斷。核被告就前開犯罪事實
    一所為，係犯刑法第339條第1項詐欺取財罪；就前開犯罪事
    實二所為，係犯修正前刑法第320條第1項竊盜罪、刑法第
    339條第3項、第1項詐欺取財未遂罪；就前開犯罪事實三所
    為，係犯刑法第339條第1項詐欺取財罪；就前開犯罪事實四
    所為，係犯修正前刑法第320條第1項竊盜罪；就前開犯罪事
    實五所為，係犯修正前刑法第320條第1項竊盜罪、刑法第
    339條第1項詐欺取財罪。被告就前開犯罪事實二之詐欺犯行
    已著手詐欺行為之實行，而未致詐得財物之結果，為未遂犯
    。被告關於犯罪事實一詐欺犯行，與姓名年籍不詳女子有犯
    意聯絡及行為分擔，為共同正犯。被告所犯上開各罪，犯意
    各別，行為互殊，應予分論併罰。爰審酌被告不思正途獲取
    報酬，竟多次竊取他人財物，且多次冒用被害人親友關係，
    取得被害人之信任後，藉此實施詐欺犯行，依其犯罪之動機
    、目的、手段、被害人所受損失，及犯罪後迄今未賠償被害
    人損失與被告犯罪後之態度等一切情狀，就其所犯上開各罪
    分別量處如主文所示之刑，及諭知易科罰金之折算標準，並
    定其應執行刑，與諭知易科罰金之折算標準，以示懲儆。
據上論斷，應依刑事訴訟法第299條第1項前段，刑法第2條第1項
前段、第28條、修正前刑法第320條第1項、刑法第339條第1項、
第3項、第25條，第41條第1項前段、第8項、第51條第5款，刑法
施行法第1條之1第1項、第2項前段，判決如主文。
本案經檢察官周建興到庭執行職務
中    華    民    國   100    年    11    月    11    日
                  刑事第五庭審判長法  官  林楨森
                                  法  官  陳雪玉
                                  法  官  辜漢忠
以上正本證明與原本無異。
如不服本判決應於收受本判決後10日內向本院提出上訴書狀，並
應敘述具體理由。若未敘述理由者，應於上訴期間屆滿後20日內
向本院補提理由書狀(均須按他造當事人之人數附繕本)。
                                  書記官  林詩綺
中    華    民    國   100    年    11    月    14    日
附錄本案論罪科刑法條：
修正前刑法第320條第1項
意圖為自己或第三人不法之所有，而竊取他人之動產者，為竊盜
罪，處5年以下有期徒刑、拘役或5百元以下罰金。
刑法第339條
意圖為自己或第三人不法之所有，以詐術使人將本人或第三人之
物交付者，處5年以下有期徒刑、拘役或科或併科1千元以下罰金
。
以前項方法得財產上不法之利益或使第三人得之者，亦同。
前二項之未遂犯罰之。